臺灣板橋地方法院刑事判決　　　　　　　　　　　　　九十一年度交訴字第二七號
　　公　訴　人　臺灣板橋地方法院檢察署檢察官
　　被　　　告　乙○○
右列被告因過失致死案件，經檢察官提起公訴（九十年度偵字第一九五三七號），本
院判決如左：
    主  文
乙○○從事業務之人，因業務上之過失致人於死，處有期徒刑壹年貳月。緩刑伍年，
緩刑期內付保護管束。
    事  實
一、乙○○前因擔任公車司機駕駛大客車過失傷害人，經臺灣臺北地方法院以七十七
    年度交易字第二八五號判處有期徒刑肆月，於民國七十七年十一月三十日以易科
    罰金執行完畢（不構成累犯）。其係大有巴士股份有限公司司機，為從事駕駛業
    務之人，於九十年十月五日六時四十分許，駕駛車號為ＡＦ─七四九號營業大客
    車，行經臺北縣中和市○○路左轉連城路欲往永和市方向行駛，於左轉行近該交
    岔路口之連城路上行人穿越道時，適有盧雅玲（女，七十四年九月二十八日生）
    於連城路行人穿越道往員山路方向行進，乙○○原應注意汽車行近行人穿越道前
    應減速慢行，遇有行人穿越時，無論有無交通警察指揮或號誌指示，均應暫停讓
    行人先行通過，而當時為早晨，路面無缺陷及障礙物，視距良好，依當時情形並
    無不能注意之情事，竟疏於注意，未減速慢行及暫停而貿然左彎疾駛，致其所駕
    駛大客車左側因而撞及行將到達中央分隔島之盧雅玲，盧雅玲因而倒地，並遭乙
    ○○所駕車輛之左後輪輾壓，造成其左側肋骨骨折併血胸氣胸、胸部鈍挫傷，經
    送醫後延至九十年十月五日九時三十分不治死亡。
二、案經盧雅玲法定代理人丙○○提出告訴及臺北縣政府警察局中和分局報告臺灣板
    橋地方法院檢察署檢察官偵查起訴。
    理  由
一、訊據被告乙○○矢口否認有上開犯行，辯稱：伊當時依准許之車速行進，左轉時
    其並非第一輛車，有注意行人穿越道之情形，當時並沒有任何行人行走，且車身
    已越過班馬線，伊聽見車上乘客大叫方知被害人倒地，然並不知被害人係如何死
    亡，亦不知是否與其所駕車輛有關云云。經查：
  (一)被告乙○○係大有巴士股份有限公司司機，為從事駕駛業務之人，於九十年十月
    五日六時四十分許，駕駛車號為ＡＦ─七四九號營業大客車，行經臺北縣中和市
    ○○路左轉連城路欲往永和市方向行駛，於左轉行經連城路人行穿越道時，適有
    盧雅玲（女，七十四年九月二十八日生）於連城路行人穿越道往員山路方向行進
    ；而盧雅玲於被告所駕之營業大客車行經該行人穿越道時倒地，造成左側肋骨骨
    折併血胸氣胸、胸部鈍挫傷，經送醫後延至九十年十月五日九時三十分不治死亡
    等情，為被告自承不諱在卷，復有道路交通事故調查報告表、現場相片、臺灣板
    橋地方法院檢察署驗斷書、相驗屍體證明書及被害人相驗相片附卷可稽。
  (二)被告雖否認有過失傷害犯行，並以前開情詞置辯，惟告訴人丙○○在本院陳稱：
    「我當天載送我女兒到員山路，我讓他在員山路旁的空地下車，我就由員山路往
    板橋方向離開。我女兒後來如何走的我就不知道。我只知道他當時要過馬路，我
    女兒當時要去學校讀書。」等語；證人甲○○在本院結證陳稱：「當天我六點二
    十五分，我帶小孩去等公車，當時我站在斑馬線在等公車，被害人跟我站在一起
    ，他要過連城路的馬路往板橋方向，我在看公車是否到達，後來綠燈亮了，我仍
    然站在原地，被害人則是往前過馬路，當時過馬路只有被害人一個人，他快到中
    央分隔島時，我就看到有一輛三○七號公車，由員山路衝過來，那輛公車的速度
    很快，當時他左轉經過斑馬線時，並沒有減速，他轉過來的時候，剛好擋住我的
    視線，但是在車子仍在斑馬線時，我就聽到從車子的另一側一聲慘叫，車子繼續
    往前駛，繼續前駛至距離斑馬線三、四步停下來，當時我看到被害人躺在斑馬線
    上，被告就下車抱他到我的前面，他就拜託我救她，我就請路人打電話，救護車
    很快就到了。」、「（問：被告左轉過來時前方有無車輛？）沒有。他是員山路
    變綠燈後左轉第一輛車子。」等語（以上均參本院九十一年三月二十日訊問筆錄
    ）。證人曾柏勳則在警訊及偵查中證稱：「當時我在對面超商上班，目擊大有巴
    士車號ＡＦ─七四九號左後輪壓過那位女孩，然後大有巴士駕駛人就下車查看，
    並把女孩抱至路邊。」（參九十年度偵字第一九五三七號偵查卷第十二頁背面）
    、「我聽到撞擊聲音，我往後看，看到後輪壓過那位死者，她有要爬起來，但未
    爬起便被壓過去，她有點爬不起來的感覺。」、「（問：你聽到撞擊聲，看到死
    者倒在何處？）我回頭看時，那位死者在兩個車輪中間，公車繼續開才會壓過死
    者。」等語（參九十年度相字第一○七一號相驗卷第二十五頁）；證人黃進吉則
    在警訊中陳稱：「當時我正好由員山路直行，於六時二十五分至三十分許，那時
    員山路綠燈，該部肇事公車正好在我之前左轉連城路往永和方向，我並且等待公
    車左轉後，再行駛，忽然有聽到兩位小姐尖叫聲，我就看到那公車左後輪有倒臥
    一位小女孩，並且公車馬上停下，司機馬上下車查看，司機立即把那位女孩抱至
    路旁，之後，我行駛過連城路，把機車停在對面馬上過去看，並有發現女孩身上
    衣物有車子輪胎印，而那位司機叫我馬上報警及救護車。」等語（參九十年度偵
    字第一九五三七號偵查卷第十三頁背面）。上開告訴人及證人所述案發情形互核
    相符，足證被害人係於綠燈後行走於連城路之行人穿越道往員山路行進，於行將
    到達中央分隔島之際，被告自員山路方向駛來左轉未為減速及注意行人穿越道上
    之被害人，致其車身左側撞及被害人，使被害人倒地並遭被告所駕大客車左後輪
    輾壓致死。雖臺灣板橋地方法院檢察署驗斷書記載：「總和屍體外觀所見之傷勢
    ，推論應為車禍所造成血胸、氣胸死亡，但其傷勢不似輾壓造成」云云，然被害
    人當時如僅係遭被告車輛碰撞後倒地而未遭輾壓，以被害人並非駕駛車輛駕駛人
    之情形以觀，所造成之傷害似應僅為外部之擦挫傷，至多有手、腳或頭部骨折之
    傷害，至於胸部肋骨則因人類倒地時均有以手撐地自我保護之本能反應，似不致
    因而造成骨折之情形，且其肋骨骨折並造成血胸、氣胸之情形，顯見應係承受極
    大外力之壓擠而造成；參以證人曾柏勳結證陳稱被告所駕車輛左後輪確有輾過被
    害人，已如前述，其證述與被害人所受傷害之情形亦為相符，足認被害人確係遭
    被告車輛之左後輪輾壓，造成左側肋骨骨折併血胸氣胸、胸部鈍挫傷致死。是以
    被告所辯，應屬事後圖卸之詞，無足採信。
  (三)按「汽車行近行人穿越道前，應減速慢行，遇有行人穿越時，無論有無交通警察
    指揮或號誌指示，均應暫停讓行人先行通過。」，道路交通安全規則第一百零三
    條規定甚明，被告駕車行駛自應依上開規定而為注意。而被害人係往員山路方向
    行進，於即將到達中央分隔島之際為被告車輛左側撞及，顯見被害人早已開始行
    走於該行人穿越道，並已行將完全穿越連城路往永和市○○○道路；而案發當時
    為早晨，路面無缺陷及障礙物，視距良好，被告駕駛大客車在尚未到達該行人穿
    越道前並無不能注意前方行走於行人穿越道被害人之情形，乃竟未減速並暫停讓
    被害人先行，而撞及行人越道上之被害人，其有過失致為顯然，臺北縣區車輛行
    車事故鑑定委員會及臺灣省車輛行車事故覆議鑑定委員會亦同此意見，有臺北縣
    區車輛行車事故鑑定委員會北鑑字第九０二三八八號鑑定書及臺灣省車輛行車事
    故覆議鑑定委員會九十一年六月十三日府覆議字第九一○七八六號函一紙在卷可
    參。而被害人因此受有左側肋骨骨折併血胸氣胸、胸部鈍挫傷致死之結果，已如
    前述，益見被告之過失行為，與被害人死亡結果之間，具有相當因果關係。綜上
    所述，本件事證明確，被告犯行堪予認定。
二、按被告乙○○以受僱於大有巴士股份有限公司擔任司機，以駕駛營業大客車載客
    為其業務，此經被告自承不諱在卷，為從事業務之人，其駕車載客時撞及被害人
    致死，核其所為，係犯刑法第二百七十六條第二項業務過失致人於死罪。被告為
    汽車駕駛人，行經行人穿越道不依規定讓行人優先通行，因而致被害人死亡，觸
    犯上開罪名而負刑事責任，應依道路交通管理處罰條例第八十六條第一項加重其
    刑至二分之一。而被告肇事後在有偵查犯罪職權之機關尚不知何人為肇事者前，
    即主動委託路人報警，此經證人甲○○、黃進吉供述如前，被告並向到場處理之
    臺北縣政府警察局中和分局員警坦承為肇事之人並接受偵訊自首，此亦據被告自
    陳在卷，並有卷附臺北縣政府警察局中和分局自首情形調查報告表可憑，應依刑
    法第六十二條規定減輕其刑，並先加重後減輕之。爰審酌被告前擔任公車司機因
    駕駛大客車過失傷害人，經臺灣臺北地方法院以七十七年度交易字第二八五號判
    處有期徒刑肆月，於民國七十七年十一月三十日以易科罰金執行完畢，有臺灣高
    等法院檢察署刑案紀錄簡覆表及該案判決書在卷足據，雖不構成累犯，然既有此
    等業務過失之前科，足認被告執行駕駛業務時已非首次疏懈，及本件過失之情形
    、智識程度、造成被害人死亡之結果、犯罪後能與被害人家屬達成民事和解，有
    臺北縣中和市調解委員會解筆錄乙份可考，告訴人並表明不願為難被告等一切情
    狀，量處如主文所示之刑，以示儆懲。又被告前雖曾受有期徒刑以上刑之宣告，
    然於執行完畢後五年以內未曾受有期徒刑以上刑之宣告，有臺灣高等法院檢察署
    刑案紀錄簡覆表一件附卷可稽，其因一時疏失，偶罹刑典，事後能與被害人家屬
    達成民事和解，其經此刑之宣告後，應知警惕而無再犯之虞，本院因認暫不執行
    其刑為當，予以宣告緩刑五年，以啟自新。惟為確實使被告有正確之法律觀念並
    提供必要之協助及督促，且依其所犯情節認有加以追蹤觀護之必要，亦併依刑法
    第九十三條第一項之規定，宣告緩刑期內付保護管束，俾由地方法院檢察署之觀
    護人予以適當之督促，並發揮附條件緩刑制度之立意及避免短期自由刑執行所肇
    致之弊端，以觀後效。
據上論斷，應依刑事訴訟法第二百九十九條第一項前段，刑法第二百七十六條第二項
、第六十二條前段、第七十四條第二款、第九十三條第一項、道路交通管理處罰條例
第八十六條第一項、罰金罰鍰提高標準條例第一條前段，判決如主文。
中      華      民      國      九十一      年      七    月    十七    日
                                  臺灣板橋地方法院交通法庭
                                          法  官  楊  博  欽
右正本證明與原本無異。
如不服本判決，應於判決送達後十日內，向本院提出上訴狀。
                                          書記官  潘  文  賢
中      華      民      國      九十一      年      七    月    十七    日
附錄本案論罪科刑法條全文：
中華民國刑法第二百七十六條
  因過失致人於死者，處二年以下有期徒刑、拘役或二千元以下罰金。
  從事業務之人，因業務上之過失犯前項之罪者，處五年以下有期徒刑或拘役，得併
  科三千元以下罰金。
